臺灣高雄地方法院刑事判決　　　　　　　 95年度訴字第296號
公　訴　人　臺灣高雄地方法院檢察署檢察官
被　　　告　甲○○
上列被告因違反槍砲彈藥刀械管制條例案件，經檢察官提起公訴
（94年度偵字第18186 號），本院適用簡式審判程序，判決如下
：
    主  文
甲○○未經許可，寄藏子彈，累犯，處有期徒刑壹年，併科罰金
新台幣伍萬元，罰金如易服勞役，以新臺幣貳仟元折算壹日。扣
案具殺傷力之口徑零點貳伍吋制式子彈柒顆均沒收。
    事  實
一、甲○○前因違反麻醉藥品管理條例案件，經臺灣高等法院高
    雄分院以87年上訴字第1400號判決判處有期徒刑4 月確定，
    並於民國89年1 月19日執行完畢。詎不知悔改，明知未經許
    可，不得寄藏子彈，竟於91年9 月初之某日，受張丁仁（已
    於92年8 月20日死亡）之委託，為其寄藏具殺傷力之口徑0.
    25吋制式子彈7 顆及具殺傷力之土造金屬彈殼加裝直徑8.8M
    M 金屬彈頭而成之土造子彈1 顆，並將之藏置在其位於高雄
    縣大社鄉○○路225 巷5 弄20號5 樓居處，未經許可而無故
    寄藏之。嗣於94年8 月23日下午3 時許，警方持本院核發之
    搜索票前往上址執行搜索，扣得上開具有殺傷力之子彈共8
    顆，因而查獲。
二、案經高雄市政府警察局前鎮分局報告臺灣高雄地方法院檢察
    署檢察官偵查起訴。
    理  由
一、被告持有前揭子彈之犯罪事實，業據被告於警詢、偵查及本
    院審理時均坦承不諱，且有子彈8 顆扣案及現場照片6 張在
    卷可證（見警卷第36至38頁）。而被告寄藏之制式子彈7 顆
    經鑑定認均係口徑0.25吋制式子彈，均具殺傷力；另所寄藏
    之土造子彈1 顆，係土造金屬彈殼加裝直徑8.8MM 金屬彈頭
    而成，經鑑定試射後，可擊發，認具殺傷力，有內政部警政
    署刑事警察局94年9 月29日刑鑑字第0940140383號槍彈鑑定
    書及該局95年4 月24日刑鑑字第0950041251號函在卷可憑（
    見偵卷第47頁、本院卷第32頁），是被告寄藏子彈之事證明
    確，其犯行堪以認定。
二、按行為後法律有變更者，適用行為時之法律。但行為後之法
    律有利於行為人者，適用最有利於行為人之法律，刑法第2
    條第1 項定有明文。查被告於前開行為後，刑法相關規定業
    經總統於94年2 月2 日修正公佈，並依刑法施行法第10 條
    之1 規定自95年7 月1 日施行，本件自應依修正後刑法第2
    條第1 項規定，就被告行為前、後之規定為「從舊從輕」之
    比較。茲分述如下：
（一）刑法分則編各罪所定罰金之貨幣單位原為銀元，且依修正
      前刑法第33條第5 款規定，罰金刑為1 銀元以上，而有關
      罰金倍數之調整及銀元與新台幣之折算標準，則定有「罰
      金罰鍰提高標準條例」及「現行法規所定貨幣單位折算新
      台幣條例」，除罰金以1 銀元折算3 元新台幣外，並將72
      年6 月26日以前修正之刑法部分條文罰金數額提高2 至10
      倍，其後修正者則不再提高倍數；嗣修正後刑法第33條第
      5 款則將罰金刑提高為新台幣1 千元以上，並以百元計算
      之，且因刑法第33條第5 款所定罰金貨幣單位既已改為新
      台幣，刑法分則編各罪所定罰金之貨幣單位亦應配合修正
      為新台幣，且考量刑法修正施行後，不再適用「現行法規
      所定貨幣單位折算新台幣條例」，為使刑法分則編各罪所
      定罰金之最高數額與刑法修正前趨於一致，爰增訂刑法施
      行法第1 條之1 規定，將刑法分則編各罪所定罰金之貨幣
      單位均改為新台幣，並將72年6 月26日以前修正之刑法部
      分條文罰金數額提高為30倍，其後修正者則提高為3 倍。
      是以刑法分則編各罪所定罰金刑之最高數額，於上開規定
      修正後仍屬一致，並無不同；但其罰金刑之最低數額，修
      正前1 銀元以上之規定，經配合修正前罰金罰鍰提高標準
      條例第2條 【現已刪除】規定，就其原定數額提高為10倍
      ，再經折算，即為新台幣30元，因修正後已提高為新台幣
      1 千元以上，自以修正前之規定較為有利。
（二）修正後刑法第42條關於得易服勞役之折算標準，由修正前
      刑法第42條第2 項原定之「以1 元以上3 元以下折算1 日
      」（按：此規定配合修正前罰金罰鍰提高標準條例第2 條
      【現已刪除】規定，就其原定數額提高為100 倍折算1 日
      ，則最高應以銀元300 元折算1 日，經折算為新台幣後，
      應以新台幣900 元折算為1 日）及易服勞役期限「不得逾
      6 月」，移列於修正後刑法第42條第3 項，並提高為「以
      新台幣1 千元、2 千元或3 千元折算1 日」，且易服勞役
      期限則提高為「不得逾1 年」。是以修正後關於易服勞役
      之折算標準金額提高，將使易服勞役之日數減少，倘修正
      後之易服勞役折算結果未逾6 個月者，則修正後之規定自
      係較為有利。
（三）修正前刑法第47條原規定：「受有期徒刑之執行完畢，或
      受無期徒刑或有期徒刑一部之執行而赦免後，5 年以內再
      犯有期徒刑以上之罪者，為累犯，加重本刑至2 分之1 。
      」嗣修正為：「受徒刑之執行完畢，或一部之執行而赦免
      後，5 年以內故意再犯有期徒刑以上之罪者，為累犯，加
      重本刑至2 分之1 。」將累犯成立之要件限於5 年內「故
      意」再犯有期徒刑以上之罪者，始有加重其刑規定之適用
      。經比較修正前、後關於累犯之規定，當以修正後之規定
      限縮累犯適用範圍，較有利於被告，故應依刑法第2 條第
      1 項但書，適用裁判時之修正後刑法第47條第1 項前段規
      定，作為論斷被告是否構成累犯之依據。
（四）準此而論，修正後刑法第33條提高罰金刑之最低度刑，修
      正後之規定對被告並未較為有利，然修正後刑法第42條第
      3 項提高罰金易服勞役之折算標準及修正後第47條第1 項
      限縮構成累犯範圍，則以修正後之規定對被告較為有利，
      經整體綜合比較結果，以罰金易服勞役之結果及累犯規定
      之修正對被告科刑之影響較鉅，依刑法第2 條第1 項但書
      之規定及法律一體適用之原則，自應以被告裁判時法即修
      正後刑法之規定，為本件被告論罪科刑之依據。
三、核被告甲○○所為，係犯槍砲彈藥刀械管制條例第12條第4
    項之未經許可寄藏子彈罪。被告以1 寄藏行為，同時寄藏具
    殺傷力之制式子彈7 顆、具殺傷力之土造子彈1 顆，所侵害
    者係同一社會法益，係單純一罪。被告前因違反麻醉藥品管
    理條例案件，經臺灣高等法院高雄分院以87年上訴字第1400
    號判決判處有期徒刑4 月確定，並於民國89年1 月19日執行
    完畢，有卷附台灣高等法院被告前案紀錄表1 份可參，其於
    前案有期徒刑執行完畢後5 年內故意再犯本件有期徒刑以上
    之罪，為累犯，應依刑法第47條第1 項之規定加重其刑。爰
    審酌被告係有社會經驗之成年人，當知非法寄藏槍、彈係嚴
    重觸法行為，竟無視法律規定，仍未經許可寄藏前揭子彈，
    對社會治安及人民生命安全之隱藏危害尤烈；惟考量其犯罪
    後坦供犯行，已見悔意，態度良好等一切情狀，量處如主文
    所示之刑，併斟酌被告本件寄藏之子彈數量多達8 顆，其中
    並有7 顆為制式子彈，所犯情節非屬輕微，諭知如主文所示
    易服勞役之折算標準。扣案具殺傷力之口徑0.25吋制式子彈
    共7 顆均具有殺傷力，屬槍砲彈藥刀械管制條例第4 條第1
    項第2 款所規定之彈藥，依同條例第5 條規定，非經中央主
    管機關許可，不得持有之，自屬該條例所規定之違禁物無訛
    ，爰依刑法第38條第1 項第1 款規定，均併予宣告沒收之。
    至扣案之土造金屬彈殼加裝直徑8.8MM 金屬彈頭而成之土造
    子彈1 顆，雖具殺傷力，然業經鑑驗試射擊發滅失，爰不為
    沒收之諭知，併此敘明。
據上論斷，應依刑事訴訟法第299 條第1 項前段、第273 條之1
    第1 項，槍砲彈藥刀械管制條例第12條第4 項，刑法第2 條
    第1 項但書、第11條前段、第47條第1 項、第42條第3 項、
    第38條第1 項第1 款，判決如主文。
本案經檢察官乙○○到庭執行職務。
中　　華　　民　　國　　96　　年　　3 　　月　　8 　　日
                  刑事第十三庭  法  官   戴韻玲
以上正本證明與原本無異。
如不服本判決，應於收受送達後10日內向本院提出上訴書狀。
中　　華　　民　　國　　96　　年　　3 　　月　　8 　　日
                                書記官   李春慧
附錄本件論罪法條：
槍砲彈藥刀械管制條例第12條
未經許可，製造、販賣或運輸子彈者，處 1 年以上 7 年以下有
期徒刑，併科新台幣 500 萬元以下罰金。
未經許可，轉讓、出租或出借子彈者，處 6 月以上 5 年以下有
期徒刑，併科新台幣 300 萬元以下罰金。
意圖供自己或他人犯罪之用，而犯前二項之罪者，處3 年以上10
年以下有期徒刑，併科新台幣700 萬元以下罰金。
未經許可，持有、寄藏或意圖販賣而陳列子彈者，處5 年以下有
期徒刑，併科新台幣300 萬元以下罰金。
第 1 項至第 3 項之未遂犯罰之。
